【裁判字號】    97,交聲,51
【裁判日期】    970131
【裁判案由】    違反道路交通管理處罰條例聲明異議
【裁判全文】
臺灣新竹地方法院交通事件裁定          97年度交聲字第51號
異  議  人
即受處分人  甲○○
上列異議人即受處分人因違反道路交通管理處罰條例案件，對於
交通部公路總局新竹區監理所中華民國96年12月27日所為之處分
（原處分案號：竹監自字第裁50-E00000000號），聲明異議，本
院裁定如下：
    主  文
異議駁回。
    理  由
一、按駕駛人駕駛汽車，應遵守道路交通標誌、標線、號誌之指
    示，道路交通安全規則第90條前段定有明文。又道路交通標
    誌標線號誌設置規則第206條第5款第1目規定「圓形紅燈」
    之行車管制號誌係表示禁止車輛通行，並不得超越停止線或
    進入路口。如汽車駕駛人，行經有燈光號誌管制之交岔路口
    闖紅燈者，處新臺幣（下同）1,800元以上5,400元以下罰鍰
    ，道路交通管理處罰條例第53條第1項定有明文；且汽車駕
    駛人駕駛汽車違反道路交通管理處罰條例第53條規定者，除
    應依該條所規定之罰鍰處罰外，並應予記違規點數3點，道
    路交通管理處罰條例第63條第1項第3款亦定有明文。再行為
    人如係駕駛小型車闖紅燈行駛，而在舉發通知單上所載之應
    到案日期前聽候裁決，經主管機關調查後仍認定其有上開違
    規行為者，依違反道路交通管理事件統一裁罰基準及處理細
    則第44條第1項及違反道路交通管理事件統一裁罰基準表（
    下稱基準表）之規定，需對該行為人處以2,700元之罰鍰，
    並記違規點數3點。
二、原處分意旨略以：本件異議人即受處分人甲○○於民國96年
    10月12日上午8時3分許，駕駛車號2398-FU號自用小客車，
    行經設有燈光號誌管制之新竹市○○路○段、延平路1段路口
    時，未遵守道路交通號誌之指示闖紅燈，經新竹市警察局交
    通警察大隊設置於該路口之闖紅燈兼自動測速照相設備拍攝
    2張採證照片，而由新竹市警察局交通分隊員警張根培逕行
    掣單舉發，經將舉發通知單送達予受處分人，受處分人於96
    年12月17日應到案日期前向原處分機關提出申訴，經原處分
    機關請舉發單位即新竹市警察局調查結果，仍認受處分人確
    有前述違規行為，原處分機關乃依道路交通管理處罰條例第
    53條第1項、第63條第1項第3款之規定及違反道路交通管理
    事件統一裁罰基準及處理細則第44條第1項暨基準表之規定
    ，於96年12月27日從輕裁處受處分人罰鍰2,700元，並依同
    條例第63條第1項第3款規定併予記違規點數3點。
三、受處分人固不否認於上開時地駕駛前揭車號之自用小客車行
    經前開地點，遭闖紅燈兼自動測速照相設備拍攝照片之事實
    ，惟辯稱：伊經過新竹市○○路○段、延平路1段路口時，原
    本欲搶黃燈，不料黃燈迅速轉為紅燈，因此放棄加速念頭改
    踩煞車，當時後方ALTIS轎車快速逼近伊車，準備闖紅燈，
    由於有幾次遭後方車輛撞擊之不愉快經驗，因此驚嚇之餘，
    立即踩煞車、放煞車，不斷重複，欲藉一明一滅的煞車燈引
    起對方注意，並且讓伊車緩慢往前移動，拉開些許距離，增
    加後車反應時間，不料後方ALTIS轎車欲以S型自伊車右方闖
    紅燈而過，伊車也在確定後方車輛車頭右轉，不會撞及伊車
    後方後將車煞停，當時的位置是在機車待轉區左後方，之後
    怕影響交通再將車倒後退停等紅燈，無穿越路口至銜接路段
    之事實，絕對沒有闖紅燈情事。且依測速照相原理，當車輛
    通過被埋設在停止線附近的感應壓條後，會將訊號傳送到儀
    器上，下達拍照指令，並利用前後2條感應壓條的感應時間
    差計算速度，1秒鐘後系統會自動拍攝第2張相片，照片中會
    同時顯示車輛速度，因此31公里並非第2張採證照片當時車
    輛的車速，而是第1張照片車輛通過兩感應壓條時被計算出
    的車速，試計算時速31公里相當於每秒鐘行進8.61公尺，而
    比較前後2張照片，時間間距恰為1秒，而伊車行進距離約莫
    2公尺，遠非8.61公尺，換算成時速約莫時速7.2公里，顯見
    在這1秒鐘的時間內，伊車輛煞停意圖十分明顯，並非以時
    速31公里有持續行駛行為云云。
四、經查：
  (一)新竹市○○路○段、延平路1段路口所裝設之闖紅燈兼自動測
    速照相設備，係採用地面感應線圈測知所行駛之車道別，且
    以感應線圈之間距測得違規車輛當時所行駛之速度，並依行
    車管制號誌轉換成紅燈後始啟動照相設備。本案受處分人駕
    駛之車號2398-FU號自用小客車行經新竹市○○路○段、延平
    路1段路口前時，行車管制號誌已轉換成紅燈1.5秒，其未依
    規定煞車而越過停止線，並於轉換為紅燈2.5秒時繼續以時
    速31公里速度行駛至行人穿越道等情，有採證照片2張可憑
    。查行車管制號誌之「圓形紅燈」，其顯示之意義乃係表示
    禁止通行，不得超越停止線或進入路口，其在燈號變換前尚
    有黃燈號誌可供緩衝，若受處分人行車速度在法定速限之內
    ，且確實注意燈光號誌，當可安全停車，自不得執上開情詞
    以解免遵守道路交通號誌指示之義務，且第1張採證照片後
    方並未攝得其所指ALTIS轎車快速逼近情形，是異議人所辯
    ，尚不足採為對其有利之認定。新竹市警察局亦於96年12月
    6日以竹市警交字第0960047374號函覆：「本案經查採證相
    片違規車輛為第2車道無訛，該第1張採證相片顯示，該車係
    於紅燈亮後1.5秒超越停止線，第2張採證相片仍於紅燈亮後
    2.5秒超越停止線，以時速31公里有持續行駛行為（依據交
    通部82年4月22日交路82字第00981號函核定規定：車輛面對
    圓形紅燈時仍逕予穿越路口至銜接路段，含左轉、直行、迴
    轉即視為闖紅燈之行為），違規事實十分明確」。
  (二)且查，受處分人固以伊當時時速應為7.2公里，非31公里云
    云置辯，然車輛行進速度所涉外在人為控制變化因素甚多，
    不能排除受處分人駕車行經該處遭拍攝違規照片後有立即放
    鬆油門或深踩煞車以減低瞬間時速之可能，自不能以前開受
    處分人所為推論方法精確估算遭闖紅燈兼自動測速照相設備
    拍照當時之車速若干；受處分人所稱比較前後2張照片，時
    間間距恰為1秒，而伊車行進距離約莫2公尺，換算成時速約
    莫時速7.2 公里之方法，非但有欠精準，亦疏於考量車輛行
    進間速度變化之人為控制因素，且業已誤解照片上速度之真
    正涵義，亦即係該部汽車於行經該處之瞬間時速，並非行進
    某一段距離內之平均時速，故其所辯，尚不足採。
  (三)受處分人於96年10月12日上午8時3分許，駕駛車號2398-FU
    號自用小客車，行經設有燈光號誌管制之新竹市○○路○段
    、延平路1段路口時，依採證相片所示，其所駕駛之車輛雖
    適值行經行人穿越道而尚未進入路口，惟該車輛已超越停止
    線甚明，依前開道路交通標誌標線號誌設置規則第206條第5
    款第1目之規定，受處分人所為自屬闖紅燈行為，其辯稱當
    時的位置是在機車待轉區左後方，之後怕影響交通再將車倒
    後退停等紅燈，無穿越路口至銜接路段之事實，故無闖紅燈
    之違規行為云云，容有誤會。
五、綜上所述，受處分人確有在前揭時地行經有燈光號誌管制之
    交岔路口闖紅燈之違規行為，原處分機關依道路交通管理處
    罰條例第53條第1項、第63條第1項第3款及違反道路交通管
    理事件統一裁罰基準表之規定，裁處受處分人罰鍰2,700元
    ，並予記違規點數3點，核無違誤，受處分人之異議為無理
    由，自應將其異議駁回。
據上論斷，應依道路交通案件處理辦法第19條，裁定如主文。
中    華    民    國    97    年    1    月    31     日
                  交通法庭法  官  吳靜怡
以上正本證明與原本無異。
如不服本裁定，應於裁定送達後五日內向本院提出抗告狀。
中    華    民    國    97    年    2     月    1     日
                          書記官  劉亭筠


司法院資訊處製作；財團法人民間司法改革基金會備份。
